臺灣臺南地方法院刑事判決
110年度金簡上字第16號
上  訴  人  
即  被  告  何霽恩（原名：何易軒）  





上列上訴人即被告因洗錢防制法等案件，不服本院中華民國110
年9月10日110年度金簡字第87號第一審簡易判決（聲請簡易判決
處刑案號：110年度偵字第11123號），提起上訴，本院管轄之第
二審合議庭判決如下：
    主  文
原判決關於沒收部分撤銷。
其他上訴駁回。 
何霽恩緩刑貳年，並應依如附件所示調解筆錄內容支付損害賠償
。
    犯罪事實
一、何霽恩可預見將金融機構帳戶提供給他人使用，極易遭詐欺
    集團利用為犯罪工具，一般人無故取得他人金融帳戶使用，
    常與財產犯罪密切相關，提供帳戶給他人使用，可能幫助犯
    罪份子作為不法收取款項之用，並供該人將犯罪所得款項匯
    入，而藉此掩飾犯罪所得之真正去向，但仍基於容任該結果
    發生亦不違背其本意之幫助詐欺取財及幫助掩飾詐欺所得去
    向之洗錢不確定故意，以每15日可獲得新臺幣（下同）5萬3
    ,000元及匯入金融帳戶交易金額3％之代價，於民國109年11
    月18日前某日，至某處郵局臨櫃設定其所有六甲郵局帳號00
    0-00000000000000號帳戶（下稱本案帳戶）之網路郵局交易
    密碼及約定轉帳帳戶後，隨即將本案帳戶之網路郵局交易密
    碼交付身分不詳之人，以此方式幫助該人所屬之詐欺集團掩
    飾其等因詐欺犯罪所得之財物。嗣詐欺集團成員取得本案帳
    戶資料後，即共同意圖為自己不法之所有，基於詐欺取財之
    犯意聯絡，於109年9月17日，透過BADOO交友軟體與王明和
    相識後，以Line暱稱「Lisi」與王明和互加好友，並向王明
    和佯稱：可下載「ACEX」APP（下載網址為：https://h5.mr
    cchain.com/#/pages/register/register）加入該平臺會員
    投資，平臺有新幣「BAS幣」要上市，購入有額外贈幣，如
    需提領會員帳戶款項，要先繳納總資產30％金額等語，致王
    明和陷於錯誤，於109年11月28日11時32分許匯款5萬元、同
    日11時37分許匯款3萬9,000元至本案帳戶內，旋遭轉匯一空
    ，而幫助掩飾詐欺犯罪所得之去向。嗣王明和察覺有異，始
    知受騙，遂報警查悉上情。
二、案經王明和訴由臺東縣警察局臺東分局報告臺灣臺南地方檢
    察署檢察官偵查後聲請以簡易判決處刑。
    理  由
一、本案下列所引之供述證據，檢察官、上訴人即被告何霽恩（
    下稱被告）於本院依法調查上開證據之過程中，均已明瞭其
    內容而足以判斷有無刑事訴訟法第159條第1項不得為證據之
    情事，而於本院準備程序及本案言詞辯論程序就相關事證之
    證據能力均未聲明異議，本院審酌該等證據作成時之情況，
    並無違法取證或其他瑕疵，認為適於作為本案認定事實之依
    據，該等供述證據自得為本案之證據使用。其餘引用之非供
    述證據，均與本案犯罪待證事實具有證據關聯性，且無證據
    證明有何違法取證之情事，並經本院於審理期日依法踐行調
    查證據程序，亦得為本案之證據使用，先予敘明。
二、上開犯罪事實，業據被告於偵查及本院審理時均坦承不諱，
    核與證人即告訴人王明和於警詢中之證述情節相符，並有告
    訴人之內政部警政署反詐騙諮詢專線紀錄表、臺南市政府警
    察局第三分局和順派出所受理各類案件紀錄表、受理刑事案
    件報案三聯單、陳報單（警卷第21至22、33至37頁）、告訴
    人之臺南市政府警察局第三分局和順派出所受理詐騙帳戶通
    報警示簡便格式表、金融機構聯防機制通報單（警卷第29至
    31頁）、告訴人與詐騙集團客服及暱稱「Lisi」之LINE對話
    紀錄擷圖（警卷第41至49頁）各1份、告訴人之代收款專用
    繳款證明聯1張及網路轉帳交易明細擷圖4張（警卷第49至50
    頁）、告訴人之存摺封面及交易明細影本（警卷第51頁）、
    中華郵政股份有限公司110年1月11日儲字第1100009294號函
    （警卷第53頁）、被告之本案帳戶立帳申請書、身分證影本
    及歷史交易清單（警卷第55至59頁）、被告與暱稱「BtHong
    」、「An★」、「幽冥神帝」之LINE對話紀錄擷圖（警卷第6
    1至70頁）各1份附卷可佐，足認被告之任意性自白與事實相
    符。從而，本案事證明確，被告上開犯行，堪以認定，應予
    依法論科。
三、核被告所為，係犯刑法第30條第1項前段、第339條第1項之
    幫助詐欺取財罪，及刑法第30條第1項前段、洗錢防制法第2
    條第2款、第14條第1項之幫助洗錢罪。被告以一交付本案帳
    戶資料之行為，觸犯上開二罪名，為想像競合犯，應依刑法
    第55條之規定，從一重論以一幫助洗錢罪。被告基於幫助之
    犯意提供其本案帳戶資料，為幫助犯，爰依刑法第30條第2
    項之規定，按正犯之刑減輕之；被告於偵查及本院審判中自
    白本案洗錢犯行，爰依洗錢防制法第16條第2項規定減輕其
    刑，並遞減輕之。
四、駁回上訴之理由（即罪刑部分）：
　　原審以本案事證明確，適用刑事訴訟法第449條第1項前段、
    第450條第1項、第454條第2項，洗錢防制法第14條第1項、
    第16條第2項，刑法第11條前段、第30條第1項前段、第2 項
    、第339條第1項、第55條、第42條第3項前段，刑法施行法
    第1條之1第1項等規定，並審酌被告將金融帳戶交予他人供
    詐欺取財犯罪使用，紊亂社會正常交易秩序，並使不法之徒
    藉此輕易於犯罪後取得財物，致檢警難以追緝，助長犯罪風
    氣，實有不該；惟念被告犯罪後坦認犯行之態度，兼衡被告
    於警詢時自陳之智識程度及家庭經濟狀況等一切情狀，以簡
    易判決就被告所犯上開之罪量處有期徒刑3月，併科罰金1萬
    元，罰金如易服勞役，以1,000元折算1日。經核原審認事用
    法，並無不合，雖未及審酌告訴人與上訴人於原審判決後已
    調解成立，惟其量刑亦屬妥適，應予維持。被告上訴意旨僅
    請求宣告緩刑，未指摘原判決有何認事用法違背法令之處，
    其提起上訴，為無理由，應予駁回。
五、被告未曾因故意犯罪受有期徒刑以上刑之宣告，有臺灣高等
    法院被告前案紀錄表1份在卷可稽，本院考量其犯後坦承犯
    行，於原審判決後，與告訴人達成調解，有如附件所示調解
    筆錄1份在卷可參，本院斟酌上情，認被告經此偵、審程序
    及刑之宣告，應知所警惕，無再犯之虞，原審所宣告之刑，
    以暫不執行為適當，爰依刑法第74條第1項第1款之規定，諭
    知緩刑2年，以啟自新。又為使被告能確實支付對告訴人之
    損害賠償，爰依刑法第74條第2項第3款之規定，命被告依如
    附件所示調解筆錄內容履行。倘被告未依如附件所示之調解
    筆錄履行而情節重大者，或在緩刑期間又再為犯罪或有其他
    符合法定撤銷緩刑之原因，均將產生撤銷緩刑宣告而仍須執
    行所宣告之刑之後果，附此敘明。
六、撤銷原判決之理由（即沒收部分）：
  ㈠按現行刑法之沒收，係刑罰及保安處分以外之法律效果，具
    有獨立性，而非從刑，得與罪刑區分，非從屬於主刑，自得
    與罪刑分別處理。因而在訴訟程序，本於沒收之獨立性，自
    得於本案罪刑部分上訴予以駁回時，單獨就沒收部分予以撤
    銷（最高法院107年度台上字第2153號判決意旨參照）。
  ㈡經查，被告本案所獲得之報酬1萬4,000元（警卷第6頁、偵卷
    第94頁），固為其本案犯行之犯罪所得，惟被告於本院已與
    告訴人成立如附件所示調解筆錄，約定賠償金額已超過個人
    之犯罪所得，堪認該調解內容已達到沒收制度剝奪犯罪所得
    之立法目的，如在本案仍諭知沒收犯罪所得，有過苛之虞，
    爰依刑法第38條之2第2項之規定，不予宣告沒收或追徵。原
    審就此未及審酌，就被告之上開犯罪所得宣告沒收、追徵，
    尚有未洽。被告上訴意旨雖未指摘及此，然原判決既有上開
    違誤之處，自應由本院就原判決之沒收部分予以撤銷。
據上論斷，應依刑事訴訟法第455條之1第1項、第3項、第364條
、第368條、第369條第1項前段，判決如主文。
本案經檢察官郭文俐聲請以簡易判決處刑，檢察官紀芊宇到庭執
行職務。
中　　華　　民　　國　　111 　年　　2 　　月　　16　　日
                  刑事第十一庭  審判長法　官　陳淑勤
                                      法  官  周宛瑩
                                      法  官  張郁昇
以上正本證明與原本無異。
不得上訴。
　　　　　　　　　　　　　　　　　　　書記官　陳冠盈
中　　華　　民　　國　　111 　年　　2 　　月　　16　　日
附錄本案論罪科刑法條：
中華民國刑法第30條
幫助他人實行犯罪行為者，為幫助犯。雖他人不知幫助之情者，
亦同。
幫助犯之處罰，得按正犯之刑減輕之。
中華民國刑法第339條
意圖為自己或第三人不法之所有，以詐術使人將本人或第三人之
物交付者，處5年以下有期徒刑、拘役或科或併科50萬元以下罰
金。
以前項方法得財產上不法之利益或使第三人得之者，亦同。
前二項之未遂犯罰之。
洗錢防制法第2條
本法所稱洗錢，指下列行為：
一、意圖掩飾或隱匿特定犯罪所得來源，或使他人逃避刑事追訴
    ，而移轉或變更特定犯罪所得。
二、掩飾或隱匿特定犯罪所得之本質、來源、去向、所在、所有
    權、處分權或其他權益者。
三、收受、持有或使用他人之特定犯罪所得。
洗錢防制法第14條
有第二條各款所列洗錢行為者，處7年以下有期徒刑，併科新臺
幣5百萬元以下罰金。
前項之未遂犯罰之。
前二項情形，不得科以超過其特定犯罪所定最重本刑之刑。